【裁判字號】    89,訴,4071
【裁判日期】    900724
【裁判案由】    分割共有物
【裁判全文】
臺灣臺中地方法院民事判決            八十九年度訴字第四０七一號
    原      告  乙○○
    原      告  甲○○
    原      告  丙○○○
    被      告  丁○○
右當事人間分割共有物事件，本院判決如左：
    主    文
兩造共有坐落台中縣東勢鎮○○○段五二一、五二三、五二四、五二五等地號、建、面積分
別為零點零捌壹零公頃、零點零零壹玖公頃、零點零壹陸伍公頃、零點零零肆肆公頃等土地
，其合併分割方法為：如附圖所示(一)Ａ部分面積零點零肆貳零公頃、Ｂ部分面積零點零零伍
捌公頃及五二三地號面積零點零零壹玖公頃等土地分歸原告乙○○取得；(二)Ｃ部分面積零點
零零柒玖公頃及Ｆ部分面積零點零壹柒零公頃等土地分歸原告甲○○取得；(三)Ｄ部分面積零
點零零貳捌公頃、Ｅ部分面積零點零零柒肆公頃及五二五地號面積零點零零肆肆公頃等土地
分歸原告丙○○○取得；(四)Ｇ部分面積零點零壹肆陸公頃土地分歸被告丁○○取得。
訴訟費用由被告丁○○負擔八分之一，餘由原告乙○○負擔二分之一，甲○○負擔四分之一
，丙○○○負擔八分之一。
    事    實
甲、原告方面：
  一、聲明：求為判決如主文所示。
  二、陳述：
      坐落台中縣東勢鎮○○○段五二一地號面積０．０八一０公頃、同段五二三地號面積
      ０．００一九公頃等土地，應有部分原告乙○○為二分之一，甲○○為四分之一，丙○○○十六分之二，被告丁○○為十六之二。同段五二四地號面積０．０一六五公頃
      土地，應有部分原告乙○○為二分之一，甲○○為四分之一，丙○○○為二十四之三
      ，被告丁○○為二十四之三。同段五二五地號面積０．００四四公頃土地，應有部分
      原告丙○○○與被告丁○○各為六分之三。
      前開四筆土地相鄰，其上又有兩造之建物，合併分割對兩造最有利且公充。由於共有
      人間無法達成協議分割，復未訂立不分割契約，又查無不能分割之情事，爰請求分割
      。
  三、證據：提出土地登記簿謄本影本四份、地籍圖謄本影本一份及調解不成立證明書一份
      等為證，並請求勘測現場。
乙、被告方面
  一、聲明：求為判決按使用現況分割。
  二、陳述：被告早設籍於目前地址。系爭四筆共同土地早經調解協議分割。被告分家即取
      得目前使用現況之土地。同意四筆土地合併分割，並將被告使用之土地分歸被告取得
      。
  三、證據：提出里長證明書、戶籍謄本、財產分配合約書、土地登記謄本、遺產稅繳清證
      明書、繼承登記費收據、地籍圖謄本、調解筆錄等影本為證。
丙：本院依原告聲請會同兩造及地政機關指派之測量人員勘測現場。
    理    由
一、原告主張坐落台中縣東勢鎮○○○段五二一地號面積０．０八一０公頃、同段五二三地
    號面積０．００一九公頃等土地，為兩造共有，應有部分原告乙○○各為二分之一，甲○○各為四分之一，丙○○○各為十六分之二，被告丁○○各為十六分之二。同段五二
    四地號面積０．０一六五公頃土地，為兩造共有，應有部分原告乙○○為二分之一，甲○○為四分之一，丙○○○為二十四分之三，被告丁○○為二十四分之三。同段五二五
    地號面積０．００四四公頃土地，為原告丙○○○與被告丁○○共有，應有部分各為六
    分之三。前開四筆土地相鄰，其上又有兩造建物，此有土地登記謄本四份、地籍圖謄本
    一份等影本附卷可稽，並經本院勘驗屬實。共有人間無法達成協議分割及從無不分割特
    約之情事，提出調解不成立證明書一份為證，並為被告所不爭執，堪信為真實。
二、查系爭四筆土地均為建地，依其使用目的無不能分割之情事，且兩造間亦未訂有不分割
    之特約如前述，核與民法第八百二十三條第一項規定相符，是原告請求分割共有物，應
    予准許。而上開四筆土地相連接，公告現值復相同，地上並蓋有建物使用，兩造均同意
    系爭四筆土地合併分割，爰參酌共有人之使用現況，應有部分及出入通路等情況，其分
    割方法如下：(一)如附圖Ａ部分所示面積０．０四二０公頃、Ｂ部分所示面積０．００五
    八公頃及五二三地號面積０．００一九公頃等土地，分歸原告乙○○取得；(二)如附圖Ｃ
    部分所示面積０．００七九公頃及Ｆ部分所示面積０．０一七０公頃等土地，原告甲○○於其上蓋有二棟磚造二層樓房使用，故分歸原告甲○○取得，並於東邊留一條寬約五
    台尺巷道，供其出入廣成三巷之用；(三)如附圖Ｄ部分面積０．００二八公頃、Ｅ部分所
    示面積０．００七四公頃及五二五地號面積０．００四四公頃等土地，因原告丙○○○
    於其上蓋有三棟建物使用，故分歸原告丙○○○取得；(四)如附圖Ｇ部分所示面積０．０
    一四六公頃土地，被告丁○○於其上蓋有一棟鋼筋混凝土造三層樓房使用，故分歸被告
    丁○○取得。
三、本件系爭共有土地，雖曾聲請調解，但因被告拒不協同辦理分割方案之鑑測致協議分割
    之調解不成立。至於被告兄弟間之分產，固經登記，但系爭土地兩造未有協議分割，自
    應依各該共有人之應有部分為準予以分割。逾越部分無權請求，是被告主張按其所佔用
    大於其應有部分面積之使用現況分割，尚令依據，不應准許。
四、據上論結，原告之訴為有理由，依民事訴訟法第七十八條、第八十一條判決如主文。
中        華        民        國   九十     年      七       月    二十四     日
                                臺灣臺中地方法院民事第四庭
~B法      官  周靜秀
右為正本係照原本作成
如不服本判決，應於判決送達後二十日內，向本院提出上訴狀。
中        華        民        國   九十     年      七       月    二十五     日
~B法院書記官


司法院資訊處製作；財團法人民間司法改革基金會備份。
